【裁判字號】    98,上訴,356
【裁判日期】    980512
【裁判案由】    公共危險
【裁判全文】
臺灣高等法院高雄分院刑事判決         98年度上訴字第356號
上  訴  人  臺灣高雄地方法院檢察署檢察官
被      告  乙○○
被      告  甲○○
上列上訴人因被告等公共危險案件，不服臺灣高雄地方法院97年
度簡上字第357 號中華民國98年1 月22日第一審判決（起訴案號
：臺灣高雄地方法院檢察署97年度偵字第461 號），提起上訴，
本院判決如下：
    主  文
原判決撤銷。
乙○○、甲○○共同犯妨害公眾往來安全罪，各處有期徒刑參月
，如易科罰金，均以新臺幣壹仟元折算壹日。
    事  實
一、乙○○、甲○○均明知於車道上佔據快慢車道、併排行駛、
    闖越紅燈號誌，足使參與道路交通之公眾致生往來之危險，
    竟與其他不詳姓名、年籍之人共同基於壅塞陸路致生公眾往
    來危險之犯意聯絡，於96年12月23日凌晨4 時許，由乙○○
    騎乘車牌號碼080-BJH 號重型機車搭載甲○○，與其他不詳
    姓名之人所騎乘之40至50部機車，自高雄市○○區○○路橋
    與九如路交岔口處起，由南向北方向沿大順二路直行，途經
    覺民路、建興路、寶興路等路段，再右轉大豐二路由西向東
    方向行駛，沿途佔據快慢車道、併排行駛、闖越紅燈號誌等
    俗稱「飆車」之行為，嚴重影響路人及參與道路交通公眾之
    安全，以此方法致生陸路往來之危險。嗣警尾隨蒐證，於同
    日凌晨4 時5 分許，在高雄市三民區○○○路20號前當場攔
    截查獲。
二、案經高雄市政府警察局三民第二分局移送臺灣高雄地方法院
    檢察署檢察官偵查起訴。
    理  由
壹、程序部分：
一、按被告以外之人（包括證人、鑑定人、告訴人、被害人及共
    同被告等）於審判外之陳述雖不符刑事訴訟法第159 條之1
    至之4 等四條之規定，而經當事人於審判程序同意作為證據
    ，法院審酌該言詞陳述或書面陳述作成時之情況，認為適當
    者，亦得為證據；當事人、代理人或辯護人於法院調查證據
    時，知有刑事訴訟法第159 條第1 項不得為證據之情形，而
    未於言詞辯論終結前聲明異議者，視為有前項之同意，同法
    第159 條之5 定有明文。立法意旨在於傳聞證據未經當事人
    之反對詰問予以核實，原則上先予排除。惟若當事人已放棄
    反對詰問權，於審判程序中表明同意該等傳聞證據可作為證
    據，基於尊重當事人對傳聞證據之處分權，及證據資料愈豐
    富，愈有助於真實發見之理念，且強化言詞辯論主義，使訴
    訟程序得以順暢進行，上開傳聞證據亦均具有證據能力。經
    查，共同被告乙○○於偵查中之陳述（對被告甲○○而言）
    ，共同被告甲○○於警、偵詢中之陳述（對被告乙○○而言
    ），其性質雖均屬傳聞證據，且查無符合同法第159 條之1
    至之4 等4 條之情形，惟檢察官及被告乙○○、甲○○於本
    院審理中均表示同意作為本案證據使用，並捨棄詰問權，本
    院審酌其上開陳述作成時，並無不法取供之情形，依刑事訴
    訟法第159 條之5 第1 項規定自應具有證據能力。
二、傳聞法則乃對於被告以外之人於審判外之言詞或書面陳述，
    亦即針對被告以外之人於審判外以言詞或書面所為之供述證
    據而為規範。卷附蒐證照片14張，乃以科學、機械之方式，
    對於所拍攝內容所為忠實且正確之記錄，上開照片在性質上
    亦非供述證據，無刑事訴訟法第159 條第1 項規定之適用。
貳  實體部分
一、訊據被告乙○○、甲○○均矢口否認有何公共危險犯行，一
    致辯稱：我們因共騎機車遭飆車族由後趕上並在旁穿插，為
    避免遭撞倒才未停下，而於短暫之時間內，被飆車族併入而
    騎在一起，被警察誤認係飆車族而欄截，我們絕沒有參與飆
    車云云；經查：
  (一)前開事實，業據被告乙○○於偵查中供稱：「是網路上認識
    的朋友提議要去飆車」「我騎080-BJH 號機車載甲○○去飆
    車，共有4 台車去飆車」「我們在大順路經覺民路時遇到飆
    車族」「我們跟飆車族總共騎了差不多五分鐘，從大順路覺
    民路開始騎到大豐路右轉」「當時飆車族有三十台以上」「
    我們和飆車族騎在一起4 、5 分鐘」等語（見偵卷第5 頁、
    第15頁），於原審審理時供稱：「我承認我有飆車，但是我
    不是一開始就跟飆車族一起出發的，當時我是跟我朋友大約
    五台車一起騎車出去，當時速度也是蠻快的，到大順路覺民
    路的時候也是闖紅燈」等語（見原審卷第58頁）；被告甲○
    ○於警詢時供稱：「我們由高雄縣鳳山市鳳凌廣場出發。朋
    友欲找飆車族一起飆車」「當時共有四部車。直至高雄市○
    ○區○○路口與覺民路我們四部車遇到飆車族」「我是從大
    順路橋下來南向北行駛後有一群飆車族約30台至40台由覺民
    路西向東左轉大順路南向北，我就被併入車陣內」「我與乙
    ○○我今天是第一次共同飆車。乙○○本日2 時30分左右才
    載我」等語（見警詢卷第3 至4 頁）、於偵查中供稱：「是
    朋友帶我去飆車的。總共有四台車子，我男朋友乙○○騎我
    的080-BJH 號重型機車載我」「我們在鳳凌廣場騎車出發，
    本來要去吃宵夜，後來朋友說要去找飆車族，我們就四台車
    去，後來有遇到飆車族，飆車族三、四十台，我們就併入車
    流內」「我們跟著騎差不多五分鐘的時間」「跟我們一起騎
    車的飆車族速度有五、六十公里」等語（見偵卷第6 頁），
    均供述被查獲前即意圖飆車而在大順路與覺民路口發現飆車
    族，並進而闖越大順路南向北紅燈併入之，且跟隨飆車族違
    規紅燈右轉進入大豐路由西向東行駛等情甚詳，而大順路與
    覺民路口寬敞，視野良好，可清楚看到飆車族行經該處，如
    被告2 人有避開飆車族之意，應可在大順路與覺民路口以停
    紅燈之方式為之，被告2 人卻捨此不為，持續與飆車族共騎
    ，顯見其2 人有參與飆車犯行甚明，
  (二)又證人即執勤警員盧有財於原審審理時證稱：「我們從大順
    路覺民路口，我在後面開私人轎車錄影」、「我們看到飆車
    族整群過來我們就開出去了，警車在前方追過去，我們才往
    前追，是警車先攔截到被告2 人，我們才到的。」、「我們
    與警車的距離大約10公尺左右。」等語（見原審簡上卷第49
    頁至第51頁），證人即執勤警員楊文志於原審審理時亦證稱
    ：「當時是防飆勤務，我們在九如路、大順路口那邊等候，
    在案發時間發現有一群大約50幾部機車飆車族，…到大豐路
    時候右轉，乙○○他們騎的機車跑到最後面，我們就把他們
    攔截下來。」、「（問：追逐過程中何時發現乙○○這部機
    車在車陣裡面？）我們跟著車群走，沒有辦法鎖定特定車輛
    ，我只是敢確認他們在車陣中，我們是在大豐路的時候在發
    現被告他們這部車輛。」、「（問：追逐過程中直到何地方
    才發現乙○○、甲○○這部車？）大豐跟大順路口。」等語
    （見原審簡上卷第49頁至51頁、第67頁至68頁），均證述當
    時因執行防飆勤務，自九如、大順路口開始駕駛警車追逐飆
    車族，並在大豐路上攔截被告2 人所騎乘之機車；而參與飆
    車車隊之人本即未必互相認識，且當日飆車車隊機車數量眾
    多，車速極快，故員警即上開2 證人雖另證述無法指認被告
    2 人是否參與飆車，且蒐證光碟亦未拍攝到被告2 人飆車畫
    面，應係受限於個人觀察能力或錄影拍攝範圍，參以當時機
    車在行進中，速度甚快，難以錄影捕捉畫面，故無法清楚拍
    到現場每一車輛之車牌，顯難以此遽為被告2 人有利之認定
    。
  (三)綜上所述，被告2 人上開所辯，顯係事後卸責之詞，殊無足
    採，並有蒐證照片14張附卷足憑，本件事證明確，被告2 人
    之犯行均堪認定。
二、按刑法第185條第1項之「以他法致生往來之危險」罪之「他
    法」，係指除損壞、壅塞以外，其他凡足以妨害公眾往來通
    行之方法皆是，以併排競駛或一前一後飆車之方式在道路上
    超速行車，易失控撞及道路上之其他人、車或路旁建物，自
    足生交通往來之危險，自係上開法條之「他法」（最高法院
    94年台上字第2863號判決意旨參照）。次按意思之聯絡並不
    限於事前有所謀議，即僅於行為當時有共同犯意之聯絡者，
    亦屬之，且其表示之方法，亦不以明示通謀為必要，即相互
    間有默示之合致，亦無不可；又共同正犯之意思聯絡，原不
    以數人間直接發生者為限，即有間接之聯絡者，亦包括在內
    ，最高法院73年台上字第2364號、77年台上字第2135號判例
    意旨參照。查本件被告乙○○、甲○○於參與飆車時，與其
    他參與飆車之人，均明知飆車行為之造成妨害公眾往來安全
    ，須多人齊一為之，則彼等均在場可共見共聞其行徑之嚴重
    性，仍一意為之，自有合同意思，並互相利用他人之行為，
    是以被告乙○○、甲○○與其他多名真實姓名年籍不詳之機
    車騎士間，就前開飆車之行為，互有犯意聯絡與行為分擔，
    應依刑法第28條均論以共同正犯。
三、原審未為詳察，遽對被告乙○○、甲○○均為無罪之諭知，
    自有違誤，公訴人上訴意旨，執此指摘原判決不當，為有理
    由，自應由本院將原判決予以撤銷改判；審酌被告等均明知
    飆車行為嚴重危害路上人車來往之安全，仍加入競飆，對道
    路交通往來之安全危害甚鉅，且飆車潛藏引起公安事故危機
    ，造成實害之案例所在多有，飆車之囂張及破壞社會治安之
    行徑，為社會大眾所厭惡，警方為取締飆車行為，常需動用
    大批優勢警力來遏阻，耗費警力並徒增社會成本，行為實屬
    可議等一切情狀，各量處有期徒刑3 月，並均諭知易科罰金
    之折算標準。
據上論斷，應依刑事訴訟法第369 條第1 項前段、第364 條、第
299 條第1 項前段、刑法第28條、第185 條第1 項、第41條第1
項前段，刑法施行法第1 條之1 ，判決如主文。
本案經檢察官彭南雄到庭執行職務。
中    華    民    國    98    年    5    月  12    日
                  刑事第三庭    審判長法  官   周賢銳
                                      法  官   施柏宏
                                      法  官   黃憲文
以上正本證明與原本無異。
如不服本判決應於收受本判決後10日內向本院提出上訴書狀，其
未敘述上訴理由者，並得於提起上訴後10日內向本院補提理由書
狀（均須按他造當事人之人數附繕本）「切勿逕送上級法院」。
中    華    民    國    98    年    5    月  12    日
                                      書記官   施耀程
附錄本件判決論罪科刑法條：
刑法第185 條第1 項
損壞或壅塞陸路、水路、橋樑或其他公眾往來之設備或以他法致
生往來之危險者，處5 年以下有期徒刑，拘役或500 元以下罰金
。


司法院資訊處製作；財團法人民間司法改革基金會備份。
